【裁判字號】    97,易,554
【裁判日期】    970812
【裁判案由】    重利
【裁判全文】
臺灣雲林地方法院刑事判決               97年度易字第554號
公  訴  人  臺灣雲林地方法院檢察署檢察官
被      告  丙○○
上列被告因重利案件，經檢察官提起公訴（97年度偵字第1848號
），本院判決如下：
    主  文
丙○○犯附表編號一至三之重利罪，共三罪，各處如附表所示之
刑。應執行有期徒刑肆月及拘役拾日，如易科罰金，均以新臺
幣壹仟元折算壹日，扣案之被害人聯絡電話影本壹紙沒收。
    事  實
一、丙○○為謀暴利，竟萌生重利犯意，以元誠汽機車貸款公司
    （設於雲林縣虎尾鎮○○路106 號，下稱元誠公司）為名義
    而為下列犯行：
    (一)在附表編號一所載之時、地，以附表編號一所示之利率，
      接續乘丁○○急需用錢之際，貸與丁○○如附表編號一所
      示之金錢，並收取高額利息，因而取得新台幣（下同）13
      萬餘元之與原本顯不相當之重利。
    (二)在附表編號二所載之時、地，乘戊○○急需用錢之際，以
      約年息百分之540 之利率，貸與戊○○如附表編號二所示
      之金錢，並收取高額利息，因而取得預扣10天利息，共3,
      000 元之與原本顯不相當之重利。
    (三)在附表編號三所載之時、地，乘甲○○急需用錢之際，以
      約年息百分之360 之利率，貸與甲○○如附表編號三所示
      之金錢，並收取高額利息，因而取得預扣10天利息，共5,
      000 元之與原本顯不相當之重利。
    丁○○、戊○○、甲○○，丁○○等人則簽發本票與丙○○
    供擔保。嗣經警於民國97年2 月22日前往雲林縣虎尾鎮穎川
    里42之8 號姬百合美容護膚店執行臨檢，於丙○○所攜帶之
    背包內，查獲並扣得被害人聯絡電話影本1 紙、本票原本10
    張、款項借用證、同意書、本票原本3 紙、土地銀行匯款申
    請書等物，始查悉上情。
二、案經雲林縣警察局虎尾分局報告臺灣雲林地方法院檢察署檢
    察官偵查後提起公訴。
    理  由
一、本件被告丙○○所犯為死刑、無期徒刑、最輕本刑三年以上
    有期徒刑及高等法院管轄第一審案件以外之罪，並經被告於
    準備程序進行中，就前揭被訴事實為有罪之陳述，經法官告
    知簡式審判程序之旨，並聽取公訴人、被告之意見後，合議
    庭認為適宜，依刑事訴訟法第273 條之1 第1 項之規定，裁
    定進行簡式審判程序。
二、訊據被告丙○○對上揭犯罪事實均坦承不諱，並與被害人丁○○、戊○○、甲○○等於警詢、偵訊時之指述情節相符，
    復有上開被害人所簽發與被告之本票影本各3 紙等在卷可憑
    ，是被告之自白應均與事實相符，故本件事證明確，被告犯
    行均堪以認定，應依法論科。
三、論罪科刑
  (一)核被告丙○○就犯罪事實欄一、(一)至(三)（即附表編號一至三
    ）所為，均係犯刑法第344 條之重利罪。又被告所為上開犯
    罪事實欄一、(一)之犯行，時間密接，且係對同一被害人所為
    ，犯罪型態相同，堪認係為達其重利犯行目的之接續行為，
    應認係接續犯，而應僅論以1 重利罪。
  (二)被告丙○○所犯上開3 次重利罪，犯意各別，行為不同，且
    時間間隔較長，被害人不同，應分論併罰。
  (三)爰審酌被告不思努力工作賺取金錢，竟圖不勞而獲，且現今
    社會因重利案件引發甚多家庭破裂及治安敗壞之問題，被告
    竟為圖私利而犯之，製造社會亂源，實不應該。惟被告尚未
    曾因犯罪受刑之宣告（尚有偵查中案件），素行尚佳，又於
    警詢、偵訊及本院審理時均坦承犯行，犯後態度良好。且被
    告所犯3 罪，貸放之金額尚非甚鉅，並無證據顯示除本件3
    次貸放重利行為外，其尚有為其他重利犯行。又無證據顯示
    被告有於貸放重利後另為暴力討債之行為。另被告已於本院
    審理時與被害人丁○○達成和解，有和解筆錄1 紙在卷可稽
    。況重利罪之最重本刑為一年以下有期徒刑之罪，檢察官請
    求量處被告有期徒刑7 月，顯屬過重，及被告之智識程度、
    家庭狀況等一切情狀，分別量處被告所犯3 罪，如附表編號
    一至三所示之刑，並分別諭知易科罰金之折算標準，並就附
    表編號二、三所處之拘役，依刑法第51條第6 款，定其應執
    行刑，再與附表編號一所處之有期徒刑並執行之。
  (四)沒收
    1.扣案之被害人聯絡電話影本1 紙（偵卷第34頁），為被告
      所有，用以犯本件3 罪所用之物，業經被告供陳在卷（本
      院審判筆錄第3 頁至第4 頁），爰依刑法第38條第1 項第
      2 款，於被告所犯各罪均宣告沒收。
    2.扣案之被害人丁○○所簽發之本票3 紙（票號：683460、
      683461、683462號，見警卷第20頁）、被害人戊○○所簽
      發之本票3 紙（票號：557923、557924、557925號，同卷
      第21頁）、被害人甲○○所簽發之本票3 紙（票號：7567
      82、756783、756784號，同卷第23頁），雖為被告犯罪所
      得之物，惟本院認本票為有價證券，可供交易之用，且事
      關個人信用，應發還與被害人丁○○、戊○○、甲○○自
      行保管、處分，較為妥適，爰不宣告沒收，並另行裁定發
      還。
    3.扣案之蔡東和所簽發之本票1 紙（票號756811，見警卷第
      22頁），此部分業經檢察官以97年度偵字第1848號為不起
      訴之處分，有該不起訴處分書在卷可稽，且該扣案本票，
      與本件被告所犯行為無關，爰不宣告沒收。
    4.扣案款項借用證（警卷第24頁）、同意書（同卷第25頁）
      、本票影本3 紙（同卷第26頁）、土地銀行匯款申請書（
      同卷第27頁），檢察官均未引為證據使用，且與被告本件
      所犯並無關連，爰不宣告沒收。
據上論斷，應依刑事訴訟法第273 條之1 第1 項、第284 條之1
、第299 條第1 項前段，刑法第344 條、第41條第1 項前段、第
38條第1 項第2 款、第51條第6 款、第9 款、第10款，刑法施行
法第1 條之1 第1 項、第2 項前段，判決如主文。
本案經檢察官乙○○到庭執行職務。
中    華    民    國    97    年    8     月    12    日
                  刑事第一庭    法  官  楊昱辰
以上正本證明與原本無異。
如不服本判決，應於判決收受後10日內，向本院提出上訴狀（須
附繕本）。
                                書記官  陳善永
中    華    民    國    97    年    8     月    12    日
附錄法條：中華民國刑法第344條
乘他人急迫、輕率或無經驗貸以金錢或其他物品，而取得與原本
顯不相當之重利者，處1年以下有期徒刑、拘役或科或併科1千元
以下罰金。
附表：
┌─┬───┬───────┬───────┬─────┬─────────┬─────┬────────┐
│編│借款人│收受款項時、地│借取金額與利息│借款利率  │      擔保品      │取得重利  │ 量刑           │
│號│      │              │              │          │                  │金額      │                │
├─┼───┼───────┼───────┼─────┼─────────┼─────┼────────┤
│一│丁○○│96年4月底、雲 │20,000元，每借│年息約百分│本票6張、身份證。 │13萬餘元  │處有期徒刑肆月  │
│  │      │林縣虎尾鎮臺西│10,000元利息10│之540     │因已償還20餘萬元，│          │，如易科罰金，  │
│  │      │客運旁虎尾公園│天1,500元，預 │          │丙○○返還3張本票 │          │以新臺幣壹仟元  │
│  │      │              │扣10天利息3,00│          │與丁○○，餘4萬餘 │          │折算壹日。扣案  │
│  │      │              │0元，實拿17,00│          │元未償還，另3張本 │          │之被害人聯絡電  │
│  │      │              │0元           │          │票金額均20,000元，│          │話影本1紙沒收。 │
│  │      ├───────┼───────┼─────┤編號683460號，到│          │                │
│  │      │96年6月某日、 │10,000元，償還│年息約百分│期日為96年12月30  │          │                │
│  │      │元誠公司所在地│所欠之利息    │之540     │日，編號683461號│          │                │
│  │      ├───────┼───────┼─────┤，到期日為96年12月│          │                │
│  │      │96年11月30日、│20,000元，每借│年息約百分│31日，編號683462│          │                │
│  │      │元誠公司所在地│10,000元利息10│之360     │號，到期日為97年1 │          │                │
│  │      │              │天1,000元，預 │          │月1日）仍在丙○○ │          │                │
│  │      │              │扣10天2,000元 │          │手上，於97年2月22 │          │                │
│  │      │              │利息，實拿18,0│          │日扣案。          │          │                │
│  │      │              │00元          │          │                  │          │                │
│  │      ├───────┼───────┼─────┤                  │          │                │
│  │      │96年12月7日、 │20,000元，每借│年息約百分│                  │          │                │
│  │      │元誠公司所在地│10,000元利息10│之360     │                  │          │                │
│  │      │              │天1,000元，預 │          │                  │          │                │
│  │      │              │扣20天4,000元 │          │                  │          │                │
│  │      │              │利息，實拿16,0│          │                  │          │                │
│  │      │              │00 元         │          │                  │          │                │
├─┼───┼───────┼───────┼─────┼─────────┼─────┼────────┤
│二│戊○○│96年12月12日、│20,000元，每借│年息約百分│本票3張，金額均20,│3,000元   │處拘役貳拾日，如│
│  │      │雲林縣虎尾鎮北│10,000元利息10│之540     │000元，到期日均為 │          │易科罰金，以新臺│
│  │      │平路二媽廟    │天1,500元，預 │          │96年1月12日，編號 │          │壹仟元，折算壹日│
│  │      │              │扣10天利息3,00│          │分別為557923、5579│          │。扣案之被害人聯│
│  │      │              │0元，實拿17,00│          │24、557925號，廖和│          │絡電話影本1 紙沒│
│  │      │              │0元           │          │祥已償還20,000元，│          │收。            │
│  │      │              │              │          │因故未取回本票，致│          │                │
│  │      │              │              │          │本票仍在丙○○手上│          │                │
│  │      │              │              │          │，於97年2月22日扣 │          │                │
│  │      │              │              │          │案。              │          │                │
├─┼───┼───────┼───────┼─────┼─────────┼─────┼────────┤
│三│甲○○│97年2月22日、 │50,000元，每借│年息約百分│本票3張，金額均50,│5,000元   │處拘役貳拾日，如│
│  │      │元誠公司所在地│10,000元利息10│之360     │000元，到期日均為 │          │易科罰金，以新臺│
│  │      │              │天1,000元，預 │          │97年3月22日，編號 │          │壹仟元，折算壹日│
│  │      │              │扣10天利息5,00│          │分別為756782、7567│          │。扣案之被害人聯│
│  │      │              │0元，實拿45,00│          │83、756784號，李志│          │絡電話影本1 紙沒│
│  │      │              │0元           │          │長尚未償還借款金額│          │收。            │
│  │      │              │              │          │，故本票仍在丙○○│          │                │
│  │      │              │              │          │手上，於97年2月22 │          │                │
│  │      │              │              │          │日扣案。          │          │                │
└─┴───┴───────┴───────┴─────┴─────────┴─────┴────────┘


司法院資訊處製作；財團法人民間司法改革基金會備份。
